【裁判字號】    98,交易,507
【裁判日期】    981026
【裁判案由】    過失傷害
【裁判全文】
臺灣板橋地方法院刑事判決             98年度交易字第507號
公  訴  人  臺灣板橋地方法院檢察署檢察官
被      告  甲○○
上列被告因過失傷害案件，經檢察官提起公訴（98年偵字第1309
9 號），本院判決如下：
    主  文
甲○○因過失傷害人，處拘役伍拾日，如易科罰金，以新臺幣壹
仟元折算壹日。
    事  實
一、甲○○於民國98年2 月24日下午9 時55分許，駕駛車號HB-0
    442 號自用小客車（搭載蕭于晏於右前座），沿臺北縣土城
    市○○路往金城路方向行駛，行經青雲路與立德路口時，本
    應注意轉彎車應讓直行車先行，車輛停等時不得侵入對向車
    道，且依當時天候情、夜間有照明、路面柏油、乾燥、無缺
    陷、無障礙物、視距良好、號誌正常等情形，並無不能注意
    之情事，竟疏未注意及此，未讓直行車先行，即貿然逕行左
    轉，而將車輛停等在該路口並侵入對向車道而形成路障。適
    有乙○○騎乘車號NU5-181 號重型機車，沿青雲路對向車道
    （即往板橋方向）行駛，行經該路口時亦未注意車前狀況，
    因而乙○○所騎乘機車之車頭與正在該路口侵入對向車道停
    等準備左轉之甲○○所駕駛上揭汽車之左前車頭發生碰撞，
    導致乙○○倒地而受有左足大腳趾挫傷合併趾骨關節開放性
    骨折及血管神經損傷、左足背腔室徵候群、左足大腳趾壞死
    截趾手術後等傷害。嗣經蕭于晏報警處理，經警前往現場處
    理時，甲○○於職司偵查權之公務員發覺其犯罪前，當場承
    認其為肇事人而接受裁判。
二、案經乙○○訴由臺北縣政府警察局土城分局移請臺灣板橋地
    方法院檢察署檢察官偵查起訴。
    理  由
一、證據能力部分：按被告以外之人於審判外之陳述，雖不符刑
    事訴訟法第159 條之1 至之4 條之規定，而經當事人於審判
    程序同意作為證據，法院審酌該言詞陳述或書面陳述作成時
    之情況，認為適當者，亦得為證據。當事人、代理人或辯護
    人於法院調查證據時，知有第159 條第1 項不得為證據之情
    形，而未於言詞辯論終結前聲明異議者，視為有前項之同意
    ，刑事訴訟法第159 條之5 定有明文。本件被告甲○○於對
    於檢察官所提各項證據方法之證據能力未於言詞辯論終結前
    聲明異議，本院審酌上開各該證據均非非法取得之證據，並
    無證據力明顯過低之情形，復經本院於審判期日就上開證據
    進行調查、辯論，依法自有證據能力。再公訴人所提出經本
    院據以認定事實之各項公務員職務上所製作之文書證據，亦
    無顯有不可信情況之情形，依刑事訴訟法第159 條之4 第1
    款之規定，亦應認有證據能力，先予敘明。
二、認定事實所憑之證據及認定之理由：
（一）被告甲○○於偵查中供稱其當時沿青雲路往金城路方向行
      駛，當時要左轉立德路，告訴人乙○○騎車在對向車道，
      其要等對向車道汽車過去才要轉過去，告訴人本來行駛在
      他車道的右側，他左側有一台汽車，後來他往左閃過那台
      汽車，要切往他車道內側。當時其車是靜止狀態，其前面
      車也要左轉，已經轉過去，其成為第一台車，告訴人機車
      車頭就撞上其汽車左邊車頭燈等情【98年度偵字第13099
      號卷（下稱偵卷）第41頁】，核與證人即當時坐在被告所
      駕駛車號HB-0 442號自用小客車右前座之乘客蕭于晏於偵
      查中證述當天被告開車載伊，伊坐在副駕駛座，沿青雲路
      往金城路方向行駛，當時要左轉立德路，告訴人騎車在對
      向車道，當時要等對向車道車過去才要左轉，告訴人車速
      很快從外側車道切到內側車道閃過前面汽車，伊前面的車
      子也要左轉，已經轉過去，伊乘坐汽車變成第一台車，告
      訴人機車車頭就撞到伊乘坐汽車左前車頭等情（偵卷第41
      頁）大致相符。是被告在該路口應是停等準備左轉等情應
      可認定。
（二）告訴人於警詢中證述其是沿青雲路往板橋方向，其前方有
      一輛箱型車欲左轉，其就從右側直行，就直接撞上對方左
      前車頭等語明確（偵卷第12頁）。
（三）且依肇事後現場圖及現場照片以觀，被告所駕駛車號HB-0
      442 號自用小客車確實停放在路口侵入對向車道之位置（
      偵卷第23、33頁）。再者，被告所駕駛車號HB-0442 號自
      用小客車於肇事後左前車燈、左前保險桿等處有明顯撞擊
      毀損痕跡，而告訴人所騎乘車號NU5-181 號重型機車之車
      頭亦有明顯撞擊痕跡一節，亦有該自用小車及重型機車肇
      事後照片（偵卷第34至36頁）可按，此亦核與被告、告訴
      人及證人蕭于晏上揭證述2車發生撞擊之位置相合。
（四）復有與道路交通事故現場圖、道路交通事故調查報告表（
      一）、（二）各1 份（偵卷第23至25頁）在卷可按。
（五）亞東紀念醫院診字第0980027778號診斷證明書影本1 紙（
      偵卷第17頁）記載告訴人受有左足大腳趾挫傷合併趾骨關
      節開放性骨折及血管神經損傷、左足背腔室徵候群、左足
      大腳趾壞死截趾手術後等傷害，98年12月24日經急診入院
      ，並行骨復位固定手術及減壓手術等情，可以認定告訴人
      確因本件車禍碰撞，受有上揭傷害之事實。
（六）按汽車行駛至交岔路口，轉彎車應讓直行車先行。又汽車
      行駛時，駕駛人應注意車前狀況及兩車併行之間隔，並隨
      時採取必要之安全措施。交通安全規則第102 條第1 項第
      7款、第94條第3項分別定有明文。是汽車行至交岔路口，
      轉彎車應讓直行車先行，並應注意車前狀況，採取必要安
      全措施，不得侵入對向車道停等形成路障，被告為汽車駕
      駛人，於上述時地駕車，自應遵守上開規定，而依上開道
      路交通事故調查表所載，本件案發時天候情、夜間有照明
      、路面柏油、乾燥、無缺陷、無障礙物、視距良好、號誌
      正常，客觀上並無不能注意之情形，被告疏未注意，而未
      讓直行之告訴人所騎乘之機車先行，且未採取必要安全措
      施，侵入對向車道停等左轉形成路障，致告訴人騎乘機車
      行經事故地點時撞及，被告對於本件車禍之發生顯有過失
      。且本件車禍經臺灣省臺北區行車事故鑑定委員會鑑定，
      亦認為被告駕駛自用小客車，行經行車管制號誌交岔路口
      ，左轉彎車未讓直行車先行，且侵入對向車道停等位置不
      當（形成路障），為肇事主因一節，亦有該鑑定委員會98
      年7月14日北縣鑑字第0985180771號函所附北縣鑑字第
      980771號鑑定意見書可參（偵卷第49至52頁）。而告訴人
      因本件車禍受有左足大腳趾挫傷合併趾骨關節開放性骨折
      及血管神經損傷、左足背腔室徵候群、左足大腳趾壞死截
      趾手術後等傷害，已如上述，被告上揭過失行為與告訴人
      所受傷害間，確具有相當之因果關係，本件事證明確，被
      告過失傷害之犯行，應可認定。
三、論罪與科刑之審酌：
（一）罪名：核被告甲○○所為，係犯刑法第284 條第1 項前段
      之過失傷害罪。
（二）自首：查被告於肇事後在未有職司偵查權之公務員發覺前
      ，在肇事現場向前來處理之員警表示為本件車禍肇事人一
      節，有臺北縣政府警察局土城分局道路交通事故肇事人自
      首情形記錄表1 份在卷可佐（偵卷第28頁），爰依刑法第
      62條規定予以減輕其刑。
（三）量刑：爰審酌被告輕忽其他用路人之安全而為違規之駕駛
      行為，導致告訴人受有上述傷害，至今未能與告訴人達成
      和解，亦尚未賠償告訴人任何損失，惟被告於車禍發生後
      已報警處理並在場等候而未逃避，而告訴人對於本件車禍
      之發生亦有未注意車前狀況過失等一切情狀，量處如主文
      所示之刑，並諭知易科罰金折算標準，以示懲儆。
四、據上論斷，應依刑事訴訟法刑事訴訟第299 條第1 項前段，
    刑法第284 條第1 項前段、第62條前段、第41條第1 項前段
    ，刑法施行法第1 條之1 ，判決如主文。
本案經檢察官朱俊銘到庭執行職務。
中    華    民    國    98    年    10    月    26    日
                      刑事第十三庭  法  官  方鴻愷
以上正本證明與原本無異。
如不服本判決應於收受本判決後10日內向本院提出上訴書狀，其
未敘述上訴理由者，並得於提起上訴後10日內向本院補提理由書
狀（均須按他造當事人之人數附繕本）「切勿逕送上級法院」。
                                    書記官  陳昭綾
中    華    民    國    98    年    10    月    28    日
中華民國刑法第284條
因過失傷害人者，處6 月以下有期徒刑、拘役或500 元以下罰金
，致重傷者，處1 年以下有期徒刑、拘役或500 元以下罰金。
從事業務之人，因業務上之過失傷害人者，處1 年以下有期徒刑
、拘役或1,000 元以下罰金，致重傷者，處3 年以下有期徒刑、
拘役或2,000元以下罰金。


司法院資訊處製作；財團法人民間司法改革基金會備份。
